最高法院刑事判決　　　　　　　　　 111年度台上字第3349號
上　訴　人　涂河生


選任辯護人　黃仕翰律師
　　　　　　呂紹宏律師
　　　　　　黃昱維律師
上列上訴人因過失致人於死案件，不服臺灣高等法院中華民國11
1 年5 月4 日第二審判決（110 年度交上訴字第71號，起訴案號
：臺灣新北地方檢察署109 年度偵字第19754 號），提起上訴，
本院判決如下：
    主  文
上訴駁回。
    理  由
一、按刑事訴訟法第377 條規定，上訴於第三審法院，非以判決
    違背法令為理由，不得為之。是提起第三審上訴，應以原判
    決違背法令為理由，係屬法定要件。如果上訴理由書狀並未
    依據卷內訴訟資料，具體指摘原判決不適用何種法則或如何
    適用不當，或所指摘原判決違法情事，顯與法律規定得為第
    三審上訴理由之違法情形，不相適合時，均應認其上訴為違
    背法律上之程式，予以駁回。
二、本件原判決撤銷第一審之科刑判決，改判依想像競合犯，從
    一重論處上訴人涂河生因過失致人於死罪刑。已詳敘認定犯
    罪事實所憑證據及理由。
三、證據之取捨及事實之認定，為事實審法院之職權，如其判斷
    無違經驗法則或論理法則，即不能任意指為違法。原判決綜
    合判斷上訴人之部分供述、卷內道路交通事故調查報告表（
    一）、（二）、路口監視器錄影畫面截圖照片、現場及車損
    照片、新北市政府警察局海山分局現場勘察（初步）報告及
    附件、臺灣新北地方檢察署相驗筆錄、相驗屍體證明書及國
    立澎湖科技大學鑑定意見書（下稱鑑定意見書）等相關證據
    資料，因而認定上訴人確有本件過失致人於死犯行。復敘明
    ：上訴人駕駛大貨車，違反道路交通安全規則第94條第3 項
    、第102 條第1 項第7 款、道路交通標誌標線號誌設置規則
    第74條第1 項、第211 條第1 項第2 款規定，於設有禁止左
    轉標誌的閃紅號誌路口，逕行左轉彎，未注意右側來車，讓
    右側來車先行，導致事故之發生，為肇事主因。上訴人違反
    上開規定之注意義務，所為製造法律上所不容許的風險，與
    被害人陳鑫、張芳雯（下或稱被害人2 人）死亡結果間，有
    相當之因果關係。雖被害人2 人騎乘大型重型機車超速行經
    閃光黃燈路口，併合造成本件事故之發生，亦不因此免除上
    訴人過失責任。鑑定意見書關於推估陳鑫、張芳雯騎乘之機
    車於事故路段之平均速率分別為每小時96.43 公里、89.44 
    公里，如2 人依該路段速限每小時50公里行駛，與上訴人駕
    駛之大貨車不會發生碰撞之記載。並不影響上訴人之過失行
    為，與被害人2 人死亡結果間，有相當因果關係之認定。上
    訴人所為其駕駛車輛違規左轉的行為，與被害人2 人死亡間
    ，並無相當因果關係之辯解，如何不足採等由甚詳。所為論
    列說明，與卷證資料悉相符合，亦不違反經驗、論理法則。
四、上訴人提起第三審上訴，以由鑑定意見書可知，如陳鑫、張
    芳雯未嚴重超速達每小時96.43 公里、89.44 公里，且有注
    意車前狀況，本件事故即不會發生。被害人2 人死亡，不能
    歸責於上訴人之左轉行為。原判決僅擇鑑定意見書不利於上
    訴人之部分，未採納有利於上訴人之部分，將證據予以割裂
    ，單獨觀察分別評價，逕行認定其左轉行為製造法所不容許
    的危險，與被害人2 人死亡間，有相當因果關係，指摘原判
    決不但違反論理法則，並有不備理由之違誤。核係對原審採
    證、認事之職權行使及原判決已說明之事項，以自己之說詞
    或持不同之評價，而為事實上之爭辯，殊非適法上訴第三審
    之理由。
五、刑之量定，屬為裁判之法院裁量之職權，如其量刑已以行為
    人之責任為基礎，並斟酌刑法第57條各款所列情狀，在法定
    刑度內，酌量科刑，而無違反公平、比例及罪刑相當原則，
    致明顯輕重失衡情形，自不得指為違法。原判決已敘明就上
    訴人所犯過失致人於死罪，依刑法第62條前段之規定減輕其
    刑後，以其之責任為基礎，具體斟酌刑法第57條所列各款事
    項而為量刑（包括上訴人違反注意義務之過失程度非輕，其
    願分別賠償陳鑫、張芳雯之家屬各新臺幣〔下同〕450 萬元
    、400 萬元，但未能達成和解，彌平被害人家屬失去親人之
    傷痛。檢察官與被害人家屬認為上訴人不知檢討自己過錯，
    將責任全部卸責於被害人，應從重量刑之意見等情狀），而
    為量刑之理由。所處之刑既未逾越法定刑度，亦無裁量權濫
    用，屬裁量職權之適法行使。理由內復已說明：上訴人違反
    注意義務之情節重大，造成被害人2 人死亡之結果，檢察官
    以第一審量刑過輕提起第二審上訴，為有理由等旨甚詳，尚
    難指為違法。上訴意旨以如被害人2 人未嚴重超速，且有注
    意車前狀況，本件事故即不會發生。其違反義務之程度，較
    第一審之認定為輕。且其於原審願分別賠償陳鑫、張芳雯之
    家屬450 萬元、400 萬元，因賠償金額未達共識，才未達成
    和解。量刑基礎已有變動。原審未予審酌，竟量處較第一審
    更重之刑，且以上訴人否認犯行，作為加重上訴人刑度之主
    要理由，顯有裁量權濫用之情形。再者，上訴人持續以被害
    人2 人名義向公益機關捐款，指摘原判決量刑有所違誤。惟
    查原判決係具體斟酌刑法第57條所列各款事項，合法行使其
    量刑裁量權限，並非單以上訴人違反義務之程度及與被害人
    家屬和解情形，作為量刑輕重之唯一標準。又原判決係以上
    訴人否認有過失刑責，作為不宜宣告緩刑之理由，並無以上
    訴人否認犯行，即加重其量刑之情形。至上訴人縱仍持續以
    被害人名義向公益機關捐款，亦難指原判決之量刑違法。此
    部分上訴意旨，核係對原審量刑裁量之職權行使、原判決已
    斟酌說明及於量刑結果無影響之事項，依憑己意而為指摘，
    仍非上訴第三審之適法理由。
六、依上所述，本件上訴違背法律上之程式，應予駁回。
據上論結，應依刑事訴訟法第395 條前段，判決如主文。
中    華    民    國   111    年    8     月    3     日
                  刑事第六庭審判長法  官  李  英  勇  
                                  法  官  洪  兆  隆  
                                  法  官  吳  冠  霆  
                                  法  官  邱  忠  義  
                                  法  官  楊  智  勝  
本件正本證明與原本無異
                                  書記官
中    華    民    國   111    年    8     月    4     日